【裁判字號】    98,易,3546
【裁判日期】    990430
【裁判案由】    詐欺
【裁判全文】
臺灣臺北地方法院刑事判決            98年度易字第3546號
公  訴  人  台灣台北地方法院檢察署檢察官
被      告  甲○○
上列被告因詐欺案件，經檢察官提起公訴（98年度偵字第21290
號）及移送併案審理（台灣板橋地方法院檢察署99年度偵字第22
6 號），本院判決如下：
    主  文
甲○○幫助意圖為自己不法之所有，以詐術使人將本人之物交付
，處有期徒刑肆月，如易科罰金，以新台幣壹仟元折算壹日。
    事  實
一、甲○○依一般社會生活之通常經驗，可預見提供金融機構帳
    戶之提款卡予姓名、年籍不詳之他人使用，將可能作為被害
    人匯入款項之人頭帳戶之用，惟仍基於幫助詐欺取財之不確
    定故意，於民國98年5 月21日16時許，在台北火車站前廣場
    ，將其所有之中國信託商業銀行城北分行（下稱中國信託）
    帳號000000000000號帳戶之提款卡交付予真實姓名不詳自稱
    「廖先生」之成年男子（下稱廖先生），並告知密碼，容任
    他人使用上開帳戶用以詐騙財物。嗣姓名不詳之成年人於98
    年5 月22日22時許，在SKYPE 網站聊天室內與劉錚攀談，詐
    稱願與劉錚相約外出見面吃飯，惟須至自動櫃員機前操作以
    確認身分等語，致劉錚陷於錯誤，於98年5 月23日17時1 分
    、17 時6分、17時7 分許，匯款新台幣（下同）2 萬9 千元
    、3 萬元、6 千元至甲○○上開帳戶內，所匯款項旋遭詐欺
    集團成員提領一空；上開不詳之人又於98年5 月24日撥打電
    話向乙○○詐稱其先前在富邦MOMO台網站購物付款方式有誤
    ，需至自動櫃員機前操作變更等語，致乙○○陷於錯誤，於
    同日22 時13 分許，陸續以現金存款之方式，匯入2 萬5 千
    元2 次至甲○○上開帳戶內，所匯款項亦旋遭詐欺集團成員
    提領一空。
    嗣劉錚、乙○○發覺有異而報警處理，始循線查悉上情。
二、案經台北縣政府警察局樹林分局報告台灣台北地方法院檢察
    署檢察官偵查起訴。
    理  由
一、被告甲○○對於公訴人所提之證據資料及以下本院作為判斷
    依據之各項證據資料，均同意具有證據能力，本院審酌該等
    言詞供述及書面作成時之情況認為適當，認為以之作為證據
    為適當，並無不宜作為證據之情事，依刑事訴訟法第159 條
    之5 規定，均得作為證據。
二、被告矢口否認有何幫助詐欺取財之犯行，辯稱：伊是看報紙
    廣告找工作，對方自稱姓廖，工作內容為開車，要伊準備駕
    照、存摺影本及履歷表、提款卡，伊即在台北火車站前將提
    款卡交付給對方，伊是被騙云云。經查：
（一）上開帳戶由詐騙集團成員使用，以及被害人劉錚、乙○○
      遭詐騙集團詐騙，以確認身分、在網路購物付款方式錯誤
      為詞，要求被害人至自動提款機操作之詐術，致被害人劉
      錚、乙○○陷於錯誤，被害人劉錚於98年5 月23日17時 1
      分、17時6 分、17時7 分許，匯款2 萬9 千元、3 萬元、
      6 千元，被害人乙○○於98年5 月24日22時13分許，匯款
      2 萬5 千元2次 至被告上開帳戶等情，業據證人劉錚、乙
      ○○於警詢時證述綦詳（98年5 月26日警詢筆錄，98年度
      偵字第19340 號卷第5 頁；98年6 月15日警詢筆錄，同卷
      第34頁），復有上開帳戶交易明細（同卷第92-1、93頁）
      、中國信託客戶交易明細表4 紙（同卷第7 頁、第37- 39
      頁）在卷可憑，上情可堪認定。
（二）被告固否認有幫助詐欺犯行，並以前揭情詞置辯，惟依卷
      附被告申設之中國信託帳戶開戶資料及交易明細表顯示，
      被告於98年5 月12日申設前揭帳戶後，即於交付提款卡予
      廖先生前之98年5 月20日，以轉帳方式提領15萬元（不含
      手續費30元），其帳戶餘額僅為964 元（同卷第92-1頁）
      ，被告亦供稱：伊問對方為何要拿伊提款卡，對方稱要測
      試伊提款卡能不能用，伊稱裡面還有十幾萬元，對方即叫
      伊先把錢提領出來等語（本院99年1 月8 日準備程序筆錄
      ），復有上開帳戶交易明細可佐，故從被告交付提款卡前
      ，事先已將其帳戶中15萬元款項提領完畢之情以觀，足見
      被告深知將提款卡、密碼交付他人使用後，該持有提款卡
      及密碼之人，均可任意提領或存入款項，為避免自己遭受
      損失，始預先提領款項，其於交付上開帳戶提款卡及密碼
      之際，對於廖先生將可利用其中國信託帳戶自由提款、領
      款乙節，主觀上已有預見之可能。
（三）被告既已對於交付上揭帳戶之提款卡、密碼供他人使用，
      可能造成他人得藉以自由提、領款之情有所預見，衡諸近
      年來利用人頭帳戶以行詐騙之事屢見不鮮，報章雜誌及新
      聞均多所宣導，是避免此等專屬性甚高之金融機構帳戶被
      不法行為人利用為詐財之工具，應係一般生活認知所易於
      體察之常識。參以金融存款帳戶事關存戶個人財產權益之
      保障，若存戶之提款卡併密碼結合，重要性、私密性更形
      提高，除非本人或與本人具密切親誼關係者，難認有何正
      當理由可交付予他人。稍具通常社會歷練與經驗之人，均
      有應妥為保管該等物品之認識，如有特殊情況須將該等物
      品交付與自己不具密切親誼之人時，亦必深入瞭解該他人
      之可靠性與用途，並慎重查證對方之真實年籍、聯絡方式
      等之認知。倘見他人不自己申請開立帳戶，反係蒐集不特
      定人之帳戶使用，衡情應當可預見被收集之帳戶乃可能被
      利用為與財產有關之犯罪工具。再被告供稱：廖先生說工
      作內容是帶應召小姐到固定的地方，因為台北市應召站抓
      很兇，所以要把應召小姐接客的所得先匯到我的帳戶，廖
      先生會扣除我的薪資後，把小姐的所得從我的戶頭中領走
      （98年10月28日偵查筆錄，98年度偵字第21290 號卷第98
      頁）、載小姐去應召應該是不合法（本院99年4 月21日審
      判筆錄）等語，足見被告對於廖先生取得其提款卡及密碼
      ，係用以不法所得之存、提領一節，已有認識。
（四）被告對於其應徵工作、交付提款卡之細節，分別於本院準
      備程序及審理時供稱：伊打電話給廖先生時，廖先生要伊
      準備駕照、存摺影本、提款卡、求職履歷表，隔天伊準備
      好，跟廖先生約在台北火車站見面，惟又稱：伊沒有將履
      歷表給廖先生，因為伊把資料放在公司，當天伊跟女朋友
      約會，廖先生臨時打電話給伊，伊就沒有回公司拿資料，
      伊只有見過廖先生這一次等語（本院99年1 月18日準備程
      序筆錄）；復供稱：伊有拿履歷表給對方看，跟收帳戶的
      人見過2 次，第一次是看伊的身分證及提款卡，第二次伊
      把錢轉出去後，就把提款卡給對方等語（本院99年4 月21
      日審判筆錄），所述情節前後迥異，互相矛盾，且一般應
      徵工作之情形，雇主均須就求職者之能力、個性、經驗、
      人品詳加查詢，然被告此次求職，依被告所述之情節，對
      方僅關心被告提出之提款卡能否使用，以一般人之知識經
      驗，均可知悉此種求職情形顯有疑問，被告所稱被詐騙取
      走提款卡等情，難予採信。至於被告提出之求職廣告報紙
      及行動電話通聯紀錄（見98年度偵字第21290 號卷第105-
      1 頁、第115-119 頁；本院卷第48-51 頁），至多僅能證
      明被告於98年5 月19日至21日間，曾與求職廣告上之聯絡
      電話多次通話，仍尚難證明其通話內容確如被告所辯係為
      應徵工作而交付上開帳戶之提款卡、密碼，因此亦不足作
      為對被告有利之認定，併予敘明。
（五）被告所辯因應徵工作而被詐騙提款卡等語，並不可採。綜
      合上情，堪認被告將提款卡交予身分來歷不明之人使用，
      並告知密碼，對於該帳戶將作為不法使用，已有所認知。
      本件事證已臻明確，被告犯行足堪認定。另被告聲請傳喚
      證人即其任職之峻皓公司老闆張一俊，以證明伊在峻皓公
      司工作很久，98年4 月開始沒有在峻皓公司工作及領薪水
      等節，核與被告是否成立本件犯罪無關連性，且本案犯罪
      事實已臻明確，無調查之必要，併此敘明。
三、核被告所為，係犯刑法第339 條第1 項、第30條第1 項前段
    之幫助詐欺取財罪。被告以幫助他人犯罪之不確定故意，而
    參與實施詐欺罪犯罪構成要件以外之行為，為幫助犯，按正
    犯之刑減輕其刑。被告以一行為，幫助他人詐騙數被害人財
    產，侵害數法益，為想像競合犯，應依刑法第55條規定，論
    以一罪。又台灣板橋地方法院檢察署檢察官以99年度偵字第
    226 號併辦意旨書移送併案審理部分，核與本案中被害人乙
    ○○部分事實同一，本院自應併予審理。爰審酌被告助長社
    會詐騙犯罪風氣，導致詐騙集團難以查獲，素行不佳，暨考
    量本件被害人數為2 人及其等所受損害金額尚非甚鉅等一切
    情狀，量處如主文所示之刑，並諭知易科罰金之折算標準。
據上論斷，應依刑事訴訟法第299 條第1 項前段，刑法第30條第
1項 前段、第2 項、第339 條第1 項、第55條、第41條第1 項前
段，刑法施行法第1 條之1 ，判決如主文。
本案經檢察官高維駿到庭執行職務
中    華    民    國    99    年    4     月    30    日
                  刑事第七庭  審判長法  官  林庚棟
                                    法  官  章曉文
                                    法  官  林欣苑
上正本證明與原本無異。
如不服本判決應於收受送達後10日內向本院提出上訴書狀，並應
敘述具體理由；其未敘述上訴理由者，應於上訴期間屆滿後20日
內向本院補提理由書（均須按他造當事人之人數附繕本）「切勿
逕送上級法院」。告訴人或被害人如對於本判決不服者，應具備
理由請求檢察官上訴，其上訴期間之計算係以檢察官收受判決正
本之日期為準。
                                    書記官  劉英芬
中    華    民    國    99    年    4     月    30    日
附錄所犯法條
中華民國刑法第339條
（普通詐欺罪）
意圖為自己或第三人不法之所有，以詐術使人將本人或第三人之
物交付者，處5 年以下有期徒刑、拘役或科或併科1 千元以下罰
金。
以前項方法得財產上不法之利益或使第三人得之者，亦同。
前二項之未遂犯罰之。

司法院資訊處製作；財團法人民間司法改革基金會備份。
